臺灣彰化地方法院民事判決　九十年度訴字第一○○九號
　　原　　　告　曾文汽車貨運行
　　法定代理人　甲○○
　　訴訟代理人　丁○○
　　被　　　告　丙○○
　　訴訟代理人　乙○○
右當事人間請求侵權行為損害賠償事件，本院判決如左：
    主      文
原告之訴駁回。
訴訟費用由原告負擔。
    事      實
甲、原告方面：
一、聲明：被告應給付原告新臺幣（下同）五十八萬八千七百七十元，及自支付命令
    送達翌日起至清償日止，按年息百分之五計算之利息。
二、陳述：
  (一)原告所有之ＩＺ－八七九號營業大貨車於民國九十年一月十七日，由其受僱人顏
    建豫駕駛，沿彰化縣二林鄉○○路由竹塘往二林方向行駛時，遭訴外人黃凱鴻無
    照駕駛九Ｈ－九五一一號自用小客車，超速行駛且跨越雙黃線侵入來車道撞擊肇
    事。造成原告之車輛毀損、所附載之貨物亦毀損，茲將所受損失明細臚列如後：
    1.拖車費用：二萬元。
    2.車輛修復費用：五十四萬八千七百七十元。
    3.貨物毀損：二萬元。
  (二)被告為九Ｈ－九五一一號自用小客車之所有人，依道路交通管理處罰條例第二十
    八條之規定，汽車所有人不應將汽車交付無駕駛執照人駕駛。如有違反，係屬違
    反保護他人法律，依民法第一百八十四條第二項之規定，亦應負侵權行為損害賠
    償責任。
  (三)對被告抗辯之陳述：被告與陳格民之間的交車過程與本案無關，車子登記在被告
    名下，被告就應負責。
三、證據：提出行車執照影本一張、照片影本六幀、統一發票影本二張、估價單影本
    一份、過磅單影本二張、秤量傳票影本一張、存證信函影本一份為證。
乙、被告方面：
一、聲明：求為判決如主文所示。
二、陳述：
　(一)原告所指發生車禍之九Ｈ－九五一一號自小客車，係被告於九十年一月五日所訂
    購但尚未交車，九十年一月十七日南陽實業公司並未通知被告交車，而被告亦未
    委託訴外人黃凱鴻前往取車，當日發生車禍係因南陽實業公司二林展示中心業務
    人員陳格民將車交給黃凱鴻試開所致。被告與車禍無關，不應負連帶損害賠償責
    任。
  (二)買車接洽是陳格民與黃凱鴻接觸，但車子是我要用的，我買的。我知道一月十七
    日要交車，但黃凱源自己跑去交車，我不知情，陳格民沒有通知我交車，也沒有
    完成交車手續。
三、證據：提出律師函影本一份為證；並聲請訊問證人陳格民、黃凱鴻。
    理      由
一、本件原告於本院九十年促字第一一０八四號支付命令聲請狀原載明債權人曾文汽
    車貨運行，法定代理人甲○○，經本院依職權向臺南縣政府調閱原告營利事業登
    記資料，原告曾文汽車貨運行確係一合夥組織，負責人為甲○○，惟本院於核發
    上開支付命令時，將債權人誤載為甲○○即曾文汽車貨運行，爰依原告上開支付
    命令聲請狀將原告更正為曾文汽車貨運行，法定代理人甲○○，核先敘明。
二、原告起訴主張：原告所有之ＩＺ－八七九號營業大貨車於九十年一月十七日，由
    其受僱人顏建豫駕駛，沿彰化縣二林鄉○○路由竹塘往二林方向行駛時，遭訴外
    人黃凱鴻無照駕駛九Ｈ－九五一一號自用小客車，超速行駛且跨越雙黃線侵入來
    車道撞擊肇事，造成原告之車輛及所附載之貨物毀損，而被告為九Ｈ－九五一一
    號自用小客車之所有人，竟違反道路交通管理處罰條例第二十八條之規定，將汽
    車交付無駕駛執照之訴外人黃凱鴻駕駛，應依民法第一百八十四條第二項之規定
    ，負侵權行為損害賠償責任等語，被告則以：原告所指發生車禍之九Ｈ－九五一
    一號自小客車，係被告於九十年一月五日所訂購，但尚未交車，九十年一月十七
    日南陽實業公司並未通知被告要交車，而被告亦未委託訴外人黃凱鴻前往取車，
    當日發生車禍係因南陽實業公司二林展示中心業務人員陳格民將車交給黃凱鴻試
    開所致等語置辯。
三、本件原告主張其受僱人顏建豫駕駛原告所有車號ＩＺ－八七九號營業大貨車於上
    開時地與訴外人黃凱鴻駕駛被告所有車號九Ｈ－九五一一號自用小客車發生車禍
    之事實，並提出行車執照、照片等件影本為證，且為被告所不爭執，應認屬實。
    又訴外人黃凱鴻於車禍發生時，並無駕駛執照之事實，為兩造所不爭執，復經黃
    凱鴻於本院審理時證述在卷，應為真實。是本件應審究者厥為被告有無違反道路
    交通管理處罰條例第二十八條規定，聽任無駕駛執照之訴外人黃凱鴻駕駛其所有
    車號九Ｈ－九五一一號自用小客車之情形？本件原告主張被告聽任無駕駛執照之
    訴外人黃凱鴻駕駛其所有上開自用小客車之事實，為被告所否認，並以：買車是
    黃凱鴻與陳格民接洽，但黃凱鴻自己跑去交車，伊並不知情等語置辯，經查：證
    人即南陽實業公司二林所業務員陳格民於本院審理時，具結證稱：車子是黃凱鴻
    以他姑姑即被告丙○○名義買的；交車是與黃凱鴻約好，而從開始買車到交車都
    是與黃凱鴻接觸，只是貸款才與他姑姑接洽；九十年一月十七日交車給黃凱鴻等
    語，堪認九十年一月十七日係由南陽實業公司業務員陳格民逕行交付上開自用小
    客車與訴外人黃凱鴻，並非受被告同意或指示而交付與訴外人黃凱鴻。而證人黃
    凱鴻於本院審理時，亦證稱：我姑姑（即被告）沒有同意讓我去交車等語，是以
    被告亦無指示或同意訴外人黃凱鴻前往南陽實業公司辦理交車之情形。此外，原
    告復未能提出其他證據證明以實其說，自難僅以被告係上開自用小客車登記名義
    人，遽認被告有聽任訴外人黃凱鴻駕駛其所有上開自用小客車，而違反上開道路
    交通管理處罰條例規定之情形，原告上開主張，尚難採信。是以原告主張依侵權
    行為法則，請求被告負損害賠償責任，即屬無據，應予駁回。
據上結論：本件原告之訴為無理由，依民事訴訟法第七十八條，判決如主文。
中　　　華　　　民　　　國　　九十一　　年　　　二　　　月　　　七　　　日
                                        臺灣彰化地方法院民事第二庭
~B審判長法官　何志通
~B　　　法官　林慧英
~B　　　法官　鄭舜元
右為正本係照原本作成。
如不服本判決，應於判決送達後二十日內向本院提出上訴狀。
中　　　華　　　民　　　國　　九十一　　年　　　二　　　月　　　七　　　日
~B法院書記官　卓俊杰
